【裁判字號】    97,消債更,1237
【裁判日期】    980917
【裁判案由】    聲請更生程序
【裁判全文】
臺灣高雄地方法院民事裁定          97年度消債更字第1237號
聲  請  人  甲○○
                        關懷協會
上列當事人因消費者債務清理事件聲請更生，本院裁定如下：
主  文
聲請駁回。
聲請費用新台幣壹仟元由聲請人負擔。
理  由
一、聲請意旨略以：聲請人即債務人負債總額達新臺幣（下同）
    2,848,388 元，並曾依中華民國銀行公會會員辦理消費金融
    案件無擔保債務協商機制，與最大債權銀行聯邦銀行等11家
    金融機構就其積欠之無擔保債務達成分期還款協議，約定自
    民國95年6 月起分120期，每月還款23,499 元之方式償債。
    而按聲請人每月收入，扣除每月膳食費5100元、交通費1,50
    0元、通訊費用1,400元、保險費2,545元、教育費5,500元、
    稅費235元外，尚須扶養父親朱吉村、母親莊月英、2名子女
    朱柏丞、朱庭萱，因無力負擔而後於98年8 月毀諾，而有不
    可歸責於己之情事，又其所積欠無擔保或無優先權之債務總
    額未逾12,000,000元，復未經法院裁定開始清算程序或宣告
    破產，爰向本院聲請更生等語。
二、按債務人不能清償債務或有不能清償之虞者，得依消費者債
    務清理條例所定更生或清算程序，清理其債務，消債條例第
    3 條定有明文。蓋經濟上陷於困境之消費者，若任其於惡性
    循環之債務窘境中自生自滅，其將衍生嚴重之社會問題，致
    難以維持安定之社會經濟秩序，故有予之分別情形依更生或
    清算之程序清理其債務之必要，藉以妥適調整其與各相關債
    權人等間之權利義務關係，以謀求消費者經濟生活之更生機
    會，從而健全社會經濟發展。是以不論債務人於本條例施行
    前是否曾參與銀行公會無擔保債務協商機制，債務人一旦按
    本條例聲請更生或清算，均以債務人已達不能清償債務或有
    不能清償之虞為必要。再者，依消債條例第151 條第1 項、
    第5 項規定，係採「協商前置主義」，而債務人於協商程序
    中，自應本於個人財產及收支狀況，依最大誠信原則，商討
    解決方案，如債務人如與金融機構協商成立者，自應本於誠
    信履行協商方案，非有不可歸責於己之事由，尚不得為更生
    或清算之聲請。如經法院審酌確有不可歸責於己之情事而毀
    諾，則應繼續審理上開條文所謂「不能清償或有不能清償之
    虞」，允宜綜衡債務人全部收支及財產狀況，評估是否已不
    能維持符合人性尊嚴之最基本生活條件，如曾有協商方案，
    其條件是否確實不能達到上開基本之要求等，為其判斷之準
    據。
三、經查：
（一）聲請人主張現積欠之總債務共計2,848,388 元，並曾於民
      國95年依系爭協商中，與債權人達成分期還款協議，同意
      自95年6月起分120期，每月繳納23,499元方式償還欠款乙
      情，有財團法人金融聯合徵信中心（下稱聯徵中心）專用
      債權人清冊、信用報告回覆書、協議書及無擔保還款計劃
      各乙份在卷為憑，應認真實。惟按信用報告回覆書之記載
      ，聲請人另積欠匯豐（原中華）銀行40,000元，已轉讓與
      第一資產管理股份有限公司，而積欠荷蘭（原東企）銀行
      二筆分別為60,0000元、150,000元之債務，已轉讓與良京
      實業股份有限公司，且上開三筆債務，為聲請人所漏列，
      故予以加計，是聲請人積欠之總債務共計3,638,388 元（
      0000000＋40000＋600000＋150000＝0000000 ），合先敘
      明。
（二）聲請人住所地位於高雄縣永安鄉○○村○○鄰○○路興達巷
      97號，又債務人既因債務高築陷於經濟困難，則除特殊必
      要情形外，自應撙節支出，本院參諸內政部公告98年度台
      灣省每人每月最低生活費用（含食、衣、住、行、育、樂
      費用）為9,660 元等情，則聲請人每月基本生活開銷於9,
      660元內，核屬必要。至聲請人另提出每月膳食費5,100元
      、交通費1,500 元、通訊費用1,400元、保險費2,545元、
      稅費235元均已納入上開9,660元費用計算，另聲請人主張
      教育費5,500元則納入扶養子女費用審酌，併此敘明。
（三）關於扶養父親朱吉村部分，查其95年及96年每月平均收入
      各約為7,597元、0元，名下並無任何財產，有95年及96年
      國稅局所得稅資料清單及財產歸屬資料清單附卷可稽，故
      有扶養之必要，另關於扶養母親莊月英扶養費用部分，按
      其95年及96年國稅局所得稅資料清單及財產歸屬資料清單
      記載，其名下並無任何收入及財產，亦有扶養之必要，復
      按聲請人之陳報，伊有兄弟姊妹4 人，則其父親、母親每
      人扶養費用按內政部公告每人每月最低生活費用9,660 元
      ，由兄弟姊妹4人平均分擔，故扶養父親、母親之扶養費
      支出各於2,415元（9660÷4名應扶養人＝2415）之範圍內
      核屬必要，又聲請人雖主張每月扶養父親、母親各3, 000
      元費用，惟因與上開費用2,415元差距不大，故聲請人主
      張扶養父親、母親各3000元扶養費用尚為可採。至關於扶
      養2名子女朱柏丞、朱庭萱扶養費用部分，查其分別為14
      歲（84年6月24日生）、16歲（82年10月13日生），有戶
      籍謄本附卷可稽，均有扶養之必要，則每名子女之扶養費
      按內政部公告每人每月最低生活費用之六成即5,796元（
      9660×60％＝5796），由聲請人與前妻蔡美華平均分擔，
      即2,898元（5796÷2＝2898），又聲請人雖主張扶養2 名
      子女各3000元扶養費云云，惟與上開2,898元亦差距不大
      ，故聲請人主張每名子女扶養費用3,000元云云尚屬可採
      。
（三）查聲請人於95年毀諾當時每月收入為60,082元，有聲請人
      95年綜合所得稅資料清單附卷可稽，則以該薪資扣除每月
      必要生活費用9,660元、扶養父親、母親、2名子女共計12
      ,000元（父親3000元＋母親3000元＋子朱柏丞3000元＋朱
      庭萱3000元＝12000），尚餘38,422元（00000－0000－00
      000＝38422），足償還積欠合作金庫信用貸款每月13,100
      元及每月23,499元之協商款（00000－00000－00000＝182
      3 ），而無不可歸責於己之事由，況按97年稅務電子閘門
      調件明細表之記載，如以聲請人97年每月平均薪資54,122
      元扣除生活必要費用9,660 元及扶養費用共計12,000元，
      尚餘32,462元，如以該餘額償還所積欠之總債務3,638,38
      8 元，僅須9 年餘即得清償完畢（0000000 ÷32462 ÷12
      ＝9.3） ，參諸聲請人44歲（54年5 月9 日生），且收入
      持續穩定，則聲請人約於53歲即得將債務清償完畢，應認
      聲請人亦無不能清償或不能清償之虞。從而，聲請人聲請
      本院准予更生，依上開事證及本院調查結果，即難認有據
      ，應予駁回。
四、綜上所述，聲請人於協商成立後，於扣除生活費用及扶養費
    用後，足以清償每月協商款，而無不可歸責於己之事由，亦
    無不能清償之虞之情事，其更生之聲請，核與更生之要件不
    合，自應駁回其聲請。
五、依消費者債務清理條例第8 條、第151 條第5 項、第15條，
    民事訴訟法第78條、第95條，裁定如主文。
中    華    民    國    98    年    9     月    17    日
                  民事第一庭   法  官  黃國川
上正本係照原本作成。
如不服本裁定，應於裁定送達後10日內，以書狀向本院提出抗告
，並繳納抗告費新臺幣1千元。
中    華    民    國    98    年    9     月    17    日
                                書記官  林芊蕙
附表：
┌──┬───────────┬──────────┐
│編號│   債權人名稱         │ 債權數額           │
├──┼───────────┼──────────┤
│ 1  │   合作金庫           │ 659,000元          │
├──┼───────────┼──────────┤
│ 2  │   國泰世華銀行       │ 225,000元          │
├──┼───────────┼──────────┤
│ 3  │   國泰世華銀行       │ 293,677元          │
├──┼───────────┼──────────┤
│ 4  │   荷蘭商業銀行       │ 129,091元          │
├──┼───────────┼──────────┤
│ 5  │   板信商業銀行       │ 107,000元          │
├──┼───────────┼──────────┤
│ 6  │   聯邦商業銀行       │ 96,000元           │
├──┼───────────┼──────────┤
│ 7  │   聯邦商業銀行       │ 152,080元          │
├──┼───────────┼──────────┤
│ 8  │   萬泰商業銀行       │ 197,000元          │
├──┼───────────┼──────────┤
│ 9  │   台新商業銀行       │ 195,000元          │
├──┼───────────┼──────────┤
│ 10 │   台新商業銀行       │ 412,605元          │
├──┼───────────┼──────────┤
│ 11 │   大眾商業銀行       │ 159,000元          │
├──┼───────────┼──────────┤
│ 12 │   中國信託銀行       │ 222,935元          │
├──┼───────────┼──────────┤
│ 13 │   第一資產管理股份   │ 40,000元           │
│    │   有限公司           │                    │
├──┼───────────┼──────────┤
│ 14 │   良京實業股份有限   │ 600,000元          │
│    │   公司               │                    │
├──┼───────────┼──────────┤
│ 15 │   良京實業股份有限   │ 150,000元          │
│    │   公司               │                    │
└──┴───────────┴──────────┘


司法院資訊處製作；財團法人民間司法改革基金會備份。
